臺灣新北地方法院刑事判決
111年度審金訴字第197號
                                  111年度審金訴字第374號
公  訴  人  臺灣新北地方檢察署檢察官
被      告  葉韋妡


上列被告因違反洗錢防制法等案件，經檢察官提起公訴（111年
度偵字第36975號）及追加起訴（111年度偵字第48015號），被
告於準備程序中就被訴事實為有罪之陳述，經本院合議庭裁定改
以簡式審判程序審理，判決如下：
    主  文
乙○○犯三人以上共同以網際網路對公眾散布而犯詐欺取財罪，共
貳罪，各處有期徒刑陸月。應執行有期徒刑壹年。緩刑肆年，緩
刑期間付保護管束，並應於本判決確定之日起壹年內向指定之政
府機關、政府機構、行政法人、社區或其他符合公益目的之機構
或團體，提供捌拾小時之義務勞務。
    事實及理由
一、乙○○可預見提供個人在英屬維京群島商幣託科技有限公司台
    灣分公司(下稱幣託公司)申設之帳戶與他人，極可能為詐欺
    集團作為收受犯罪所得使用，且如自幣託公司之帳戶購買虛
    擬貨幣匯入不詳電子錢包內，會產生遮斷金流之效果，仍不
    違背其本意，與年籍姓名不詳、通訊軟體LINE暱稱「李佳薇
    」、「陳先生」（無證據證明為未滿18歲之人），共同意圖
    為自己不法之所有，基於詐欺取財、隱匿詐欺取財犯罪所得
    去向、所在之洗錢之犯意聯絡，由乙○○先於民國110年12月1
    2日18時46分許，在不詳地點，以網際網路連接上網，以個
    人身分資料及向板信商業銀行申辦之帳號000000000000號帳
    戶（下稱板信帳戶），向幣託公司申請會員註冊，幣託公司
    則於同年月16日16時39分許，驗證乙○○之會員資格通過，並
    將虛擬帳戶綁定板信帳戶。而「李佳薇」、「陳先生」則與
    乙○○約定，虛擬帳戶每匯入新臺幣（下同）1萬元，即可收
    取報酬500元，嗣為下列之犯行：
　㈠由「李佳薇」或「陳先生」，於110年12月15日15時許，以通
    訊軟體LINE暱稱「Anna」向陳惠萍佯稱：欲辦理貸款須依指
    示至超商掃條碼繳費云云，致陳惠萍陷於錯誤，遂依指示使
    用代碼繳費方式（繳費序號LDZ00000000000、LDZ000000000
    0），分別於110年12月18日17時9分許、同日18時54分許，
    各繳交5,000元，共1萬元至乙○○申請之幣託公司會員帳戶內
    ，嗣乙○○於110年12月18日19時4分許，使用幣託公司會員帳
    戶購買USDT虛擬貨幣，並依「陳先生」指示轉入指定之電子
    錢包內，以此方式製造金流斷點，隱匿詐欺取財犯罪所得去
    向、所在。
　㈡由「李佳薇」或「陳先生」，於110年12月24日23時許，透過
    社群網站臉書張貼販售高單價福袋之不實訊息，丙○○瀏覽該
    信息後，與「李佳薇」或「陳先生」聯繫，因而陷於錯誤，
    遂依指示使用代碼繳費方式（繳費序號LDZ00000000000、LD
    Z00000000000、LDZ00000000000、LDZ00000000000），分別
    於110年12月26日16時18分許、110年12月27日13時2分許，
    各繳交5,000元，共計2萬元至乙○○申請之幣託公司會員帳戶
    內，嗣乙○○再分別於110年12月26日16時23分許、同年月27
    日13時7分許，使用幣託公司會員帳戶購買USDT虛擬貨幣，
    並依「陳先生」指示轉入指定之電子錢包內，以此方式製造
    金流斷點，隱匿詐欺取財犯罪所得去向、所在。嗣察覺有異
    ，報警處理，經警循線查悉上情。
二、證據：
  ㈠被告乙○○於偵查、本院準備程序及審理時之自白。
  ㈡告訴人陳惠萍、丙○○於警詢中之指訴。
  ㈢英屬維京群島商幣託科技有限公司台灣分公司會員資料、告
    訴人陳惠萍與詐騙集團對話記錄截圖、統一超商代收款專用
    繳款證明各1份。（事實一㈠部分）
　㈣英屬維京群島商幣託科技有限公司台灣分公司會員資料、板
    信商業銀行股份有限公司111年3月15日函暨板信商業銀行開
    戶往來申請暨約定書及交易明細表各1份及被告操作幣託程
    式截圖照片共30張。（事實一㈡部分）　
　㈤新竹縣政府警察局竹東分局北埔分駐所受（處）理案件證明
    單、受理各類案件紀錄表、內政部警政署反詐騙諮詢專線紀
    錄表、統一超商繳費明細各1份。（事實一㈡部分） 
三、論罪科刑：
  ㈠按洗錢防制法之立法目的係在於防範及制止因特定犯罪所得
    之不法財物或財產上利益，藉由洗錢行為（例如經由各種金
    融機構或其他交易管道），使其形式上轉換成為合法來源，
    以掩飾或切斷其財產或財產上利益來源與犯罪之關聯性，而
    藉以逃避追訴、處罰。倘能證明人頭帳戶內之資金係前置之
    特定犯罪所得，即應逕以一般洗錢罪論處，例如詐欺集團向
    被害人施用詐術後，為隱匿其詐欺所得財物之去向，而令被
    害人將其款項轉入該集團所持有、使用之人頭帳戶，並由該
    集團所屬之車手前往提領詐欺所得款項得逞，檢察官如能證
    明該帳戶內之資金係本案詐欺之特定犯罪所得，即已該當於
    洗錢防制法第14條第1項之一般洗錢罪，倘行為人意圖掩飾
    或隱匿特定犯罪所得來源，而將特定犯罪所得直接消費處分
    ，甚或交予其他共同正犯，而由共同正犯以虛假交易外觀掩
    飾不法金流移動，即難認單純犯罪後處分贓物之行為，應仍
    構成洗錢防制法第2條之洗錢行為。查被告提供其所申辦幣
    託公司會員帳戶與「李佳薇」、「陳先生」使用，供告訴人
    等匯款，被告再依「陳先生」指示使用幣託公司會員帳戶購
    買USDT虛擬貨幣，並轉入指定之電子錢包內，其作用顯係將
    詐得之款項，客觀上製造金流斷點以掩飾、隱匿詐騙所得之
    來源、去向及所在，阻撓國家對詐欺犯罪所得之追查，所為
    係屬洗錢防制法第2條所稱之洗錢行為甚明。
  ㈡觀諸本案詐欺犯罪型態，係由多人縝密分工方能完成之集團
    性犯罪，包括「李佳薇」、「陳先生」，復加上被告自己，
    犯案人數應至少3人以上，被告對上開事實亦不爭執。是核
    被告就事實一㈠㈡所為，均係犯刑法第339條之4第1項第2款、
    第3款之三人以上共同以網際網路對公眾散布而犯詐欺取財
    罪及違反洗錢防制法第2條規定，而犯同法第14條第1項所定
    之一般洗錢罪。被告與「李佳薇」、「陳先生」間，就本案
    2次犯行，有犯意聯絡及行為分擔，均應論以共同正犯。再
    被告以一行為同時觸犯三人以上共同以網際網路對公眾散布
    而犯詐欺取財罪及一般洗錢罪，屬想像競合犯，應依刑法第
    55條規定，從一重之三人以上共同以網際網路對公眾散布而
    犯詐欺取財罪處斷。
　㈢按數行為於同時同地或密切接近之時地實施，侵害同一之法
    益，各行為之獨立性極為薄弱，依一般社會健全觀念，在時
    間差距上，難以強行分開，在刑法評價上，以視為數個舉動
    之接續施行，合為包括之一行為予以評價，較為合理（最高
    法院86年台上字第3295號判例意旨參照）。查事實一㈠㈡之詐
    欺取財犯行，告訴人陳惠萍、丙○○雖均因遭詐欺而有多次使
    用代碼繳費之情事，然此各係詐欺集團基於同一詐欺之目的
    ，於密切接近之時、地，詐騙同一被害人而使之分次交付財
    物，侵害同一法益，各行為之獨立性極為薄弱，依一般社會
    健全觀念，難以強行分開，在刑法評價上，應視為數個舉動
    之接續施行，合為包括之一行為予以評價，較為合理，從而
    本件被告所犯上開2次詐欺取財犯行各應依接續犯論以包括
    之一罪。至被告所犯2次犯行，犯意各別、行為互殊，應予
    分論併罰。
  ㈣按一行為侵害數法益而觸犯數罪名之想像競合犯，本質上係
    成立數個犯罪，自應對行為人所犯數罪合併評價，不得僅論
    以重罪，而置輕罪於不顧，以免評價不足，然為避免對行為
    人想像競合犯之一行為為雙重評價，刑法第55條前段規定應
    從其中最重之罪名處斷，因此，法院於決定想像競合犯之處
    斷刑時，除輕罪有同條但書所規定最輕本刑封鎖作用之情形
    外，應以最重罪名之法定刑作為量刑裁量範圍之外部性界限
    ，在此情形下，輕罪有無刑罰減輕之事由，雖不影響依重罪
    法定刑所決定之處斷刑範圍，惟法院對行為人想像競合犯之
    一行為從較重罪名處斷，於量處其宣告刑時，倘若其所犯輕
    罪部分有刑罰減輕事由，可將此減輕其刑之事由納入量刑有
    利因素，合併加以審酌（最高法院111年度台上字第3952號
    判決要旨參考）。準此，洗錢防制法第16條第2項規定：「
    犯前2條之罪，在偵查或審判中自白者，減輕其刑」。被告
    在偵查及審判中自白其洗錢罪行，核符減輕其刑之規定，依
    前述說明，爰量處其宣告刑時，將此減輕其刑之事由納入量
    刑有利因素，合併加以審酌。
　㈤按若有情輕法重之情形者，裁判時本有刑法第59條酌量減輕
    其刑規定之適用（司法院大法官釋字第263號解釋意旨可資
    參照），從而其「情輕法重」者，縱非客觀上足以引起一般
    同情，惟經參酌該號解釋並考量其犯罪情狀及結果，適用刑
    法第59條之規定酌減其刑，應無悖於社會防衛之刑法機能（
    最高法院81年度台上字第865號判決意旨可資參照）。次按
    刑法第339條之4第1項第2款之三人以上共同詐欺取財罪，其
    法定刑係1年以上7年以下有期徒刑，得併科1百萬元以下罰
    金，然同為三人以上詐欺取財之人，其原因動機不一，犯罪
    情節未必盡同，其以三人以上詐欺取財行為所造成危害社會
    之程度自屬有異，法律科處此類犯罪，所設之法定最低本刑
    卻同為「1年以上有期徒刑」，不可謂不重，於此情形，自
    非不可依客觀之犯行與主觀之惡性二者加以考量其情狀，是
    否有可憫恕之處，適用刑法第59條之規定酌量減輕其刑，期
    使個案裁判之量刑，能斟酌至當，符合罪刑相當原則及比例
    、平等原則（最高法院96年度台上字第6103號、97年度台上
    字第4319號判決可資參照）。查本件被告所犯三人以上共同
    以網際網路對公眾散布而犯詐欺取財罪之犯行，固應非難，
    然被告所擔任將詐得款項轉至其他電子錢包之角色屬於較末
    端、外圍之分工者，其惡性、可非難性與詐欺集團核心主導
    成員相比顯然較輕，且被告犯後坦承犯行，並已與告訴人丙
    ○○達成調解，承諾以分期付款之方式償還，此有本院調解筆
    錄附卷可稽，顯見被告確有悔意，衡情依刑法第339條之4第
    1項第2款、第3款之三人以上共同以網際網路對公眾散布而
    犯詐欺取財罪科以最低度刑，仍有情輕法重之虞，爰依刑法
    第59條規定酌量減輕其刑。
　㈥爰審酌被告不思循正當途徑獲取所需，竟加入詐欺集團，提
    供幣託公司會員帳戶與「李佳薇」、「陳先生」使用，並擔
    任轉出詐得款項之工作，侵害告訴人等之財產法益，助長詐
    騙歪風，危害社會治安，所為誠值非難，惟犯後坦承犯行，
    態度尚佳，且所參與之角色，其主觀惡性、介入程度及犯罪
    情節，相較於主要之籌劃者、主事者或實行詐騙者，顯然輕
    重有別，且被告業與告訴人丙○○調解成立，業如前所述，而
    告訴人陳惠萍則未至本院就本案表示意見乙情，有本院刑事
    報到明細附卷可參，兼衡被告個人戶籍資料查詢結果註記大
    學畢業之教育程度、於警詢中自陳小康之家庭經濟狀況、素
    行，有臺灣高等法院被告前案紀錄表在卷可參、犯罪之動機
    、目的、手段、共同犯罪之參與程度、告訴人等所受損害等
    一切情狀，量處如主文所示之刑並定應執行刑。
　㈦被告未曾因故意犯罪受有期徒刑以上刑之宣告，有臺灣高等
    法院被告前案紀錄表附卷可稽，其因一時失慮，致罹刑典，
    且犯後坦承犯行，並已與告訴人丙○○成立調解，告訴人丙○○
    亦表達宥恕之意，如前所述，信其經此刑之宣告後，當知所
    警惕，應無再犯之虞，本院因認其所宣告之刑以暫不執行為
    適當，爰併予宣告緩刑4年，以啟自新。惟為免被告因獲得
    緩刑之宣告而心存僥倖，為建立其正確法治觀念，使其更為
    謹慎，本院認除前開緩刑宣告外，另依刑法第74條第2項第5
    款規定，命被告應於本判決確定之日起1年內，應於向檢察
    官指定之政府機關、政府機構、行政法人、社區或其他符合
    公益目的之機構或團體提供80小時之義務勞務，並依刑法第
    93條第1項第2款規定，諭知於緩刑期間付保護管束。嗣被告
    如有違反上開負擔，且情節重大者，檢察官得依刑法第75條
    之1第1項第4款之規定，聲請法院撤銷其緩刑之宣告，併此
    敘明。
四、沒收：　
  ㈠按犯罪所得，屬於犯罪行為人者，沒收之。前2項之沒收，於
    全部或一部不能沒收或不宜執行沒收時，追徵其價額。又共
    同犯罪行為人之組織分工及不法所得，未必相同，特別是集
    團性或重大經濟、貪污犯罪，彼此間犯罪所得之分配懸殊，
    其分配較少甚或未受分配之人，如仍應就全部犯罪所得負連
    帶沒收之責，超過其個人所得之剝奪，無異代替其他犯罪參
    與者承擔刑罰，顯失公平，故共同犯罪，其所得之沒收，應
    就各人分得之數為之（最高法院104年度台上字第2521號判
    決意旨參照）。
　㈡本案被告犯罪所得共計1,500元（即告訴人等共匯入3萬元，
    每匯入之1萬元被告可獲得500元報酬），然被告已與告訴人
    丙○○以15,000元達成和解，此有調解筆錄附卷可參，已足以
    剝奪被告此部分之犯罪利益如再諭知沒收上揭犯罪所得，將
    使被告承受過度之不利益，顯屬過苛，故依刑法第38條之2
    第2項規定，不予宣告沒收或追徵。
據上論斷，應依刑事訴訟法第273條之1第1項、第299條第1項前
段，判決如主文。
本案經檢察官甲○○偵查起訴、檢察官葉育宏追加起訴，由檢察官
宋有容到庭執行職務。
中　　華　　民　　國　　111 　年　　12 　 月　　 5　　日
                  刑事第二十三庭  法  官  龔書安
上列正本證明與原本無異。
如不服本判決，應於判決送達後20日內敘明上訴理由，向本院提
出上訴狀（應附繕本），上訴於臺灣高等法院。其未敘述上訴理
由者，應於上訴期間屆滿後20日內向本院補提理由書「切勿逕送
上級法院」。
                                  書記官  石秉弘
中　　華　　民　　國　　111 　年　　12　　月　　7 　　日
附錄本案論罪科刑法條全文：
中華民國刑法第339條之4
犯第339條詐欺罪而有下列情形之一者，處1年以上7年以下有期
徒刑，得併科1百萬元以下罰金：
一、冒用政府機關或公務員名義犯之。
二、三人以上共同犯之。
三、以廣播電視、電子通訊、網際網路或其他媒體等傳播工具，
對公眾散布而犯之。
前項之未遂犯罰之。

洗錢防制法第2條
本法所稱洗錢，指下列行為：
一、意圖掩飾或隱匿特定犯罪所得來源，或使他人逃避刑事追訴
，而移轉或變更特定犯罪所得。
二、掩飾或隱匿特定犯罪所得之本質、來源、去向、所在、所有
權、處分權或其他權益者。
三、收受、持有或使用他人之特定犯罪所得。　

洗錢防制法第14條
有第二條各款所列洗錢行為者，處7年以下有期徒刑，併科新臺
幣5百萬元以下罰金。
前項之未遂犯罰之。
前二項情形，不得科以超過其特定犯罪所定最重本刑之刑。